臺灣高等法院高雄分院民事判決　九十二年度上易字第三三七號
　　　上　訴　人　　丙○○
　　　訴訟代理人　　施旭錦律師
　　　上　訴　人　　丁○○
　　　被上訴人　　　乙○○
　　　訴訟代理人　　郭清寶律師
　　　複代理人　　　甲○○
右當事人間請求返還借款事件，上訴人對於民國九十二年十月二十九日臺灣高雄地方
法院九十二年度訴字第一五號第一審判決提起上訴，本院於九十三年九月一日辯論終
結，判決如下：
    主      文
上訴人丙○○及上訴人丁○○之上訴均駁回。
第二審訴訟費用由上訴人丙○○及上訴人丁○○各自負擔。
    事實及理由
一、上訴人丙○○主張：上訴人丁○○與被上訴人乙○○二人係夫妻關係，自八十五
    年二月間起，陸續向伊借款，金額合計新台幣（以下同）一百五十一萬五千九百
    七十元，約定利率為月息二分一（即年息百分之二十五點二），扣除已請求經判
　　決確定之四十七萬五千九百七十元，尚欠一百零四萬元，其二人並簽發如附表所
　　示之支票及本票作為借款之擔保。嗣屆期未清償，利息僅繳至八十七年六月三十
　　日；而丁○○夫妻為其經銷與伊及訴外人許稱山所經營之力群文化事業有限公司
　　提供之英語教材光碟事宜，乃於八十九年一月三十日在所簽訂之經銷合約中承認
　　上開債務，惟迄仍未清償，爰依民法第四百七十八條之規定提起本訴等情。原審
　　判命丁○○應給付丙○○一百零四萬元及自民國八十九年一月三十一日起至清償
　　日止按週年利率百分之五計算之利息，而駁回丙○○其餘請求。上訴人丙○○就
　　其敗訴部分上訴聲明：(一)原判決關於駁回上訴人在第一審其餘之訴暨命負擔訴訟
　　費用部分之裁判均廢棄。(二)右項廢棄部分，被上訴人丁○○應再給付上訴人按新
　　台幣一百零四萬元自民國八十七年七月一日起至八十九年一月三十日止按週年利
　　率百分之二十及自民國八十九年一月三十一日起至清償日止，按週年利率百分之
　　十五計算之利息；被上訴人乙○○應給付上訴人新台幣壹佰零肆萬元整，及自民
　　國八十七年七月一日起至清償日止，按週年利率百分之二十計算之利息。(三)丁○
　　○、乙○○就第一審命丁○○給付部分及前項金額應負連帶給付之責。(四)訴訟費
　　用由丁○○、乙○○連帶負擔。其對於丁○○上訴部分之答辯聲明求為判決：上
　　訴駁回。
二、上訴人丁○○及被上訴人乙○○則以：其等二人並未向丙○○借款，丙○○所提
    出之支票及本票屬無因證券，均不足證明兩造存在借款關係。又丁○○固在授權
    經銷英語教材光碟合約上簽名，惟係受詐欺脅迫所致，不足證明兩造間存在借款
    關係。又合約書簽訂者為丁○○，與乙○○無關，乙○○與丙○○間無借貸合意
    之意思表示，亦無金錢交付及受領事實，乙○○與丙○○間無任何借貸關係存在
    ，亦無何簽字或承認之文字表明連帶負責，故丙○○主張丁○○與乙○○應連帶
    負責，顯無理由。另兩造間既無借款關係，自不得依丙○○所主張，以乙○○在
    支票背面之計算文字而推算兩造間所約定之借款利率月息二分一即為週年利率百
    分之二十五點二等語資為抗辯。上訴人丁○○上訴及答辯聲明求為判決：(一)原判
    決不利於上訴人丁○○部分廢棄。(二)前開廢棄部分，被上訴人丙○○在第一審之
    訴及假執行之聲請均駁回。(三)丙○○之上訴駁回。(四)第一、二審訴訟費用由被上
    訴人丙○○負擔。被上訴人乙○○之答辯聲明求為判決丙○○之上訴駁回。
三、兩造不爭執之事實：
（一）丙○○、訴外人許稱山所經營之力群文化事業有限公司與上訴人丁○○等間所
      訂定之授權經銷英語教材光碟合約上有關丁○○之簽名為真正。
（二）丙○○執有丁○○簽發之本票四紙、支票一紙金額合計四十七萬五千九百七十
      元票款債權部分，業臺灣高雄地方法院八十八年度雄簡字第二六０一號民事判
      決確定。
四、兩造爭執之點在於：(一)兩造間是否存在金錢借貸關係？(二)丙○○得請求利息之數
    額？經查：
（一）兩造間有無金錢借貸關係存在？
  １、按當事人主張有利於己之事實者，就其事實有舉證之責任，但法律別有規定，
      或依其情形顯失公平者，不在此限（民事訴訟法第二百七十七條），再按消費
      借貸，因金錢或其他代替物之交付，而生效力，民法第四百七十五條定有明文
      。足見金錢借貸契約為要物契約，就金錢交付之事實，應由貸與人負舉證責任
      。又支票為無因證券，交付票據之原因甚多，或為贈與、或為買賣、或為確保
      當事人間已存在之法律關係、或為消滅已存在之法律關係，非僅囿於金錢借貸
      一端而已，故除別有證據外，僅為支票之簽發、授受或轉讓，自不足以證明其
      原因事實。另本票為無因證券，不能僅以票面之簽發及交付，證明有借貸之事
      實。（參照最高法院八十年台上字第二五一七號、八十九年台上字第一０八二
      號及八十二年台上字第一０六一號判決意旨）。
  ２、查上訴人丙○○主張丁○○、乙○○夫妻向其借款，迄今尚有一百零四萬元未
      清償之事實，業據提出如附表所列丁○○簽發支票影本二紙、丁○○與乙○○
      共同簽發本票影本三紙，及上訴人丁○○於八十九年一月三十日所簽署之授權
      經銷英語教材光碟合約影本一件為證，該合約書上載明「乙方（按指丙○○及
      訴外人許稱山）同意甲方（按指丁○○）可以提早還清八五年度與乙○○共同
      借款的債務，並還甲方夫妻兩人共同簽發的支票或本票共壹佰伍拾壹萬伍仟玖
      佰柒拾元」等語，並為上訴人丁○○所不爭執其真正，足認上訴人丁○○已承
      認與丙○○間存在有上開借款債務，上訴人丁○○雖以該合約書係受脅迫詐欺
      始簽署置辯，惟未能舉證以實其說，其徒以簽約當時丁○○經濟狀況較差及簽
      約後丙○○亦不履行該合約等情，資為其係被詐欺脅迫之依據，自無足信。依
      此，上訴人丙○○主張扣除已經原法院八十八年度雄簡字第二六０一號民事判
      決確定之四十七萬五千九百七十元（經本院調該卷核實），上訴人丁○○尚有
      一百零四萬元借款債務未為清償之事實，堪信為實。至上訴人丁○○抗辯稱丙
      ○○依前述合約應給付丁○○之四萬八千一百十元、四萬七千九百元及未履行
      該合約所致丁○○之損失裝潢費用六萬元與租金十萬八千元，共計二十六萬四
      千零十元，其可主張抵銷云云，然其所提為證之明細表影本二紙（見原審卷第
      一０六頁），其上並無丙○○之簽名，丙○○既否認有未履行合約約定而積欠
      丁○○上開款項之事，丁○○此部分抗辯自無從採信。另關於丙○○就系爭一
      百零四萬元聲請臺灣高雄地方法院八十八年度促字第一二０八六號支付命令後
      ，因丙○○未於言詞辯論期日到庭經視為撤回其訴而結案，有本院函調原法院
      八十八年度雄簡字第一二六七號卷足稽，附此敘明。
  ３、至上訴人丙○○主張被上訴人乙○○向其借款部分，其所提出為證之上開合約
      書僅有上訴人丁○○簽署，並未經被上訴人乙○○簽名，為兩造所不爭，則縱
      其上有前述「八十五年度與乙○○共同借款的債務，並還甲方夫妻兩人共同簽
      發的支票或本票共壹佰伍拾壹萬伍仟玖佰柒拾元」等語之記載，僅係上訴人丁
      ○○個人所為承認債務之行為，尚無從認有拘束被上訴人乙○○之效力。此從
      該合約書第一行載明「乙方授權於甲方經銷光碟英語教材雙方共同信守履行以
      下事項」等語，可以證明該合約確非上訴人丙○○與被上訴人乙○○所簽訂，
      而丁○○亦無代表乙○○承認債務之權限。又丙○○另所提出被上訴人乙○○
      簽發之支票或本票，依上開說明，均屬無因證券，而因交付票據之原因甚多，
      依上開說明，不能僅以票據之簽發及交付，即證明有借貸之事實，仍應由貸與
      人之丙○○就原因事實負舉證之責。惟丙○○就其與被上訴人乙○○間確存在
      金錢借貸關係之事實，除其所提上開票據外，尚無法舉證；而其所提錄音帶一
      卷及其譯文之內容，係丙○○與丁○○在丙○○位於桃園市○○路住處之對話
      （見本院卷第六七～七三頁），就兩造不爭執之譯文部分，不論關於借款合意
      與交付之事實，以及關於利息之約定等項，均係丙○○個人所為之言語，並無
      丁○○承認與乙○○共同向丙○○借款之話語，自不足為被上訴人乙○○有向
      丙○○借款之證明。自無從據此認上訴人丙○○所稱乙○○有向其借款之主張
      為真實。
（二）上訴人丙○○得請求利息之數額？
  １、按應付利息之債務，其利率未經約定，亦無法律可據者，為週年利率百分之五
      ，民法第二百零三條定有明文。上訴人丙○○主張本件系爭借款兩造所約定之
      借款利率為月息二分一即年息百分之二十五點二，固據提出被上訴人乙○○所
      簽發之如附表編號四面額十五萬元本票背面書寫之數字內容資為證明（見原審
      卷第四一頁），惟被上訴人乙○○與丙○○間既無系爭借貸關係，已如前述，
      且上開本票為無因證券，本無從資為丙○○與上訴人丁○○間就系爭借款約定
      利率為月息二分一即為週年利率百分之二十五點二之認定依據。況縱該記載之
      數字恰好與其所稱約定利率計算出之利息數目相同，但其上所記之十萬、十萬
      、六十五萬、十五萬，與本件上訴人丙○○主張如附表之支票、本票之面額亦
      不相符，實難認此記載即為系爭借款之約定利率。
  ２、上訴人丙○○主張上訴人丁○○曾簽發八十七年六月三十日期面額二十九萬三
      千九百七十元支票一紙用以交付利息，此票款部分已經原法院八十八年度雄簡
      字第二六０一號判決確定云云，然上訴人丙○○對於該款項係支付若干本金與
      何段期間之利息則未能證明，顯亦未能據此認定為丙○○主張之約定利率月息
      二分一。另前開錄音帶及譯文部分，亦不能為雙方確有約定利率為月息二分一
      之證明，丙○○上開主張，即不足採。準此，丙○○既未能舉證借款當時所約
      定之利率為月息二分一或究為若干，則依民法第二百零三條之規定，應依週年
      利率百分之五計算。
五、綜據上述，上訴人丙○○依消費借貸關係，請求上訴人丁○○給付一百零四萬元
    ，及自承認系爭債務後之八十九年一月三十一日起至清償日止，按週年利率百分
    之五計算之利息部分，為有理由，應予准許。逾此範圍之利息請求部分，為無理
    由，不能准許。至上訴人丙○○依消費借貸關係，請求被上訴人乙○○應與丁○
    ○連帶給付一百零四萬元及自八十九年一月三十一日起至清償日止，按週年利率
    百分之二十計算之利息部分，尚屬無據，不能准許。原審就上開應准許部分，判
    命上訴人丁○○給付，及就上開不能准許部分駁回上訴人丙○○之請求，經核並
    無違誤。上訴人丁○○及上訴人丙○○各就其敗訴部分上訴，指摘原判決不當，
    求予廢棄改判，為無理由，應駁回其上訴。
六、據上論結，本件上訴人丁○○及上訴人丙○○之上訴，均為無理由，依民事訴訟
    法第四百四十九條第一項、第七十八條，判決如主文。
中　　　華　　　民　　　國　　九十三　　年　　　九　　　月　　十五　　　日
　　　　　　　　　　　　　　　　　　　　民事第五庭
~B1審判長法　官　蔡明宛
~B2　　　法　官　曾錦昌
~B3      法　官　林健彥
正本係照原本作成。
不得上訴。
中　　　華　　　民　　　國　　九十三　　年　　　九　　　月　　十五　　　日
~B法院書記官　張明賢
